【裁判字號】    99,易,524
【裁判日期】    991125
【裁判案由】    詐欺等
【裁判全文】
臺灣嘉義地方法院刑事判決               99年度易字第524號
公  訴  人  臺灣嘉義地方法院檢察署檢察官
被      告  方少逸
上列被告因違反家庭暴力防治法等案件，經檢察官提起公訴（98
年度偵緝字第517、518號），本院判決如下：
    主    文
方少逸幫助意圖為自己不法之所有，以詐術使人將本人之物交付
，處有期徒刑月，如易科罰金，以新臺幣壹仟元折算壹日。又
犯違反保護令罪，處有期徒刑月，如易科罰金，以新臺幣壹仟
元折算壹日。應執行有期徒刑伍月，如易科罰金，以新臺幣壹仟
元折算壹日。
    犯 罪 事 實
一、方少逸明知金融機構帳戶之存摺、提款卡與約定密碼，乃金
    融機構受理非臨櫃交易時辨識交易相對人之重要憑證，再以
    今日金融交易方式之迅捷、隱密，一經有心人士用於不法行
    為，將大幅提高查緝難度，若將銀行帳戶金融卡及密碼交予
    他人使用，可能因此供不法詐騙份子利用以詐術使他人將款
    項匯入後，再予提領使用，並預見可能因而幫助他人從事詐
    欺不法犯罪，詎仍不顧他人可能受害之風險，基於幫助詐欺
    取財之不確定故意，於民國98年3 月10日前2、3天之某日，
    在不詳地點，將其個人之臺灣銀行嘉義分行帳號0000000000
    00號帳戶之提款卡交付姓名年籍不詳之成年人。嗣該姓名年
    籍不詳之成年人與其共組之詐騙集團，共同基於意圖為自己
    不法所有之犯意聯絡，利用方少逸上開帳戶，於98年3月9日
    晚上10時5 分許，撥打電話予林依芳，佯稱為奇摩拍賣網站
    賣家，誆騙其網購DVD 時匯款有誤，需至提款機依指示操作
    ，致林依芳信以為真而於當晚11時29分許，以提款機帳轉新
    臺幣（下同）29,987元至方少逸前開帳戶內，旋為詐騙集團
    成員提領一空。嗣林依芳發現受騙而報警處理，始查知上情
    。
二、方少逸與江素蘭曾為同居之男女朋友關係，具有家庭暴力防
    治法第3條第2款所定之家庭成員關係。方少逸明知本院於97
    年8月29日以97年度家護字第358號核發民事通常保護令，裁
    定其不得對江素蘭及其子江宗翰實施家庭暴力、不得對於江
    素蘭為騷擾、接觸、跟蹤、通信之聯絡行為、應遠離江素蘭
    於嘉義市○○路183號4樓3及嘉義縣中埔鄉三層村10鄰5號等
    住處至少100公尺，該保護令之有效期間至98年8月28日止。
    方少逸仍基於違反保護令之犯意，於98年2 月7日下午6時20
    分許，騎乘車牌號碼753－CSJ號之租賃機車至嘉義市○區○
    ○路與北榮街口之公園，與江素蘭接觸並要求與其將話講明
    白，並接續於翌日下午1 時許以即時通方式與江素蘭通信聯
    絡，而違反前揭保護令，經江素蘭報警處理而知悉上情。
三、案經林依芳、江素蘭訴由嘉義市政府警察局第一分局報告臺
    灣嘉義地方法院檢察署檢察官偵查起訴。
    理    由
壹、程序事項：
    按被告以外之人於審判外之言詞或書面陳述，除法律有規定
    者外，不得作為證據；又被告以外之人於審判外之陳述，雖
    不符合同法第159條之1至第159條之4之規定，但經當事人於
    審判程序同意作為證據，法院審酌該言詞陳述或書面陳述作
    成時之情況，認為適當者，亦得為證據。當事人、代理人或
    辯護人於法院調查證據時，知有第159條第1項不得為證據之
    情形，而未於言詞辯論終結前聲明異議者，視為有前項之同
    意，刑事訴訟法第159條第1項及第159條之5分別定有明文。
    查被告方少逸對於卷附各傳聞證據於本院行準備程序時表示
    均同意調查，且經本院於審理程序逐一提示予被告表示意見
    ，被告亦未於言詞辯論終結前聲明異議。經審酌上開證據資
    料製作時之情況，並無違法不當之瑕疵，以之作為證據應屬
    適當，且被告於程序上之彈劾詰問權利已受保障等情，而認
    卷附各傳聞證據合於刑事訴訟法第159條之5規定，因而具證
    據能力。
貳、實體事項：
一、犯罪事實一部份：
  (一)訊據被告固坦承於臺灣銀行嘉義分行申請開立帳號00000000
    0000號帳戶，該帳號提款卡於98年3 月10日掛失等語，惟矢
    口否認有何幫助詐欺取財之犯行，辯稱：該提款卡遺失云云
    。經查：
  1.被告申請臺灣銀行嘉義分行帳號000000000000號帳戶及提款
    卡，提款卡密碼記載其上，該提款卡於98年3 月10日掛失等
    情，業據被告供承在卷，並有其開戶資料及客戶往來明細查
    詢單附卷可稽（見嘉市警一偵字第0980023901號警卷第8-10
    頁）。另不詳之成年人及其所屬集團於取得被告上開提款卡
    及密碼後，即於98年3 月9日晚上10時5分許，撥打電話予被
    害人林依芳，佯稱為奇摩拍賣網站賣家，誆騙其網購DVD 時
    匯款有誤，需至提款機依指示操作，致林依芳信以為真而於
    當晚11時29分許，以提款機轉帳29,987元至被告前開帳戶內
    ，旋遭提領一空等情，亦據林依芳證述明確，復有其中國信
    託轉帳交易明細表影本可佐（見警卷第10-12、16背頁）；
    被告自承上開帳戶內僅有餘額28元，卻於同年3月8日有1,00
    0元匯入之事實，足證被告確於98年3月10日前之2、3日交付
    該提款卡與姓名年籍不詳之成年人，而林依芳因而受不詳之
    成年人或其所屬集團詐欺始匯款合計29,987元至其上開帳戶
    之事實，即堪認定。
  2.被告辯稱臺灣銀行嘉義分行（下稱臺灣銀行）帳號00000000
    0000號之提款卡遺失云云，查證人江素蘭到庭證述：被告之
    臺灣銀行存摺放在伊住家，提款卡並未交給伊等語，核與其
    偵查程序證稱：二人分手時，伊只拿走個人物品，並未拿走
    被告臺灣銀行存摺及提款卡（見98年度偵緝字第517 號第24
    頁）等語一致，堪認可採。觀之被告前後陳述，其於98年11
    月27日偵查程序陳稱：臺灣銀行存摺還在我這裡，提款卡好
    像遺失了，騎車時掉了，因放在後口袋，不記得遺失時間，
    好久以前等語；嗣則改稱提款卡在江素蘭手上，其後又稱不
    確定是存摺或提款卡交與江素蘭等語；於99年4 月13日陳稱
    ：我的臺灣銀行存摺及提款卡本來是放在小雅路183號4 樓3
    ，與江素蘭分手，回去收拾東西，即確定臺灣銀行存摺及提
    款卡不在該處，所以未拿走上開存摺及提款卡等語（見98年
    度偵緝字第517號第3、51頁）；於本院審理程序陳稱：我將
    存摺交給江素蘭等語，繼則稱提款卡應該是遺失，補辦的存
    摺還在我身上，何時遺失不記得，大概遺失兩三天後，臺灣
    銀行人員來電告知帳戶異常，即於98年3 月10日掛失，一開
    始不知道遺失，在臺中市遺失等語（見本院卷第49頁）。衡
    諸常情，金融卡或提款卡乃提領存款之工具，非一般尋常之
    物件，苟有遺失之情，勢必印象深刻，絕無不清不楚之理，
    又若密碼記載其上，不但擔憂遭人盜領存款，更恐遭人利用
    而淪為詐騙集團工具之虞，必而迅速掛失，更無漫不在乎之
    理。則自被告上開陳述以觀，先稱提款卡因騎機車掉落；嗣
    則改稱將提款卡交給江素蘭，甚且十分肯定；豈料嗣後卻翻
    異前詞改稱提款卡遺失且不知遺失等語，被告陳述屢次不同
    ，顯見陳述之反覆與不一，故其陳稱提款卡遺失云云殆有可
    疑。其次，被告先稱提款卡係騎機車時掉落，其後卻稱一開
    始不知臺灣銀行提款卡遺失，如被告果真不知，豈又知悉如
    何遺失以及在何處遺失？繼稱不記得遺失時間，卻就掛失提
    款卡時間為98年3 月10日印象鮮明，亦與事理有違；再者，
    被告自承密碼記載於提款卡上，以其大學肄業之學歷程度，
    即應明瞭遺失提款卡之嚴重性，既經銀行人員告知後申請掛
    失，卻未即時報案，顯與常理相悖；此外，提款卡乃領取帳
    戶存款之憑藉，果經遺失，當即申請補發，被告亦無申請補
    發之舉，足證被告上揭所辯顯不實在。職是，被告就遺失提
    款卡時間及細節均交代不清，故其所辯，洵無可採。
  (二)按刑法上之故意，分直接故意（確定故意）與間接故意（不
    確定故意），「行為人對於構成犯罪之事實，預見其發生而
    其發生並不違背其本意者」為間接故意。政府為打擊犯罪，
    避免民眾財產之嚴重損失，不斷透過媒體宣導誤因一時好奇
    、貪念或心存僥倖，提供帳戶、提款卡、金融卡、密碼及電
    話與不法集團，以免淪為詐騙集團幫助犯。職是，被告年已
    30歲，且有大學肄業之高學歷，竟提供提款卡及密碼致為幫
    助詐騙集團實施詐欺取財犯罪應有所預見且其發生並不違其
    本意甚明。
  (三)復按刑法上之幫助犯，係指以幫助之意思，對於正犯資以助
    力，而未參與實施犯罪之行為者而言（最高法院49年台上字
    第77號判例意旨可資參照）。如未參與實施犯罪構成要件之
    行為，且係出於幫助之意思提供助力，即屬幫助犯，而非共
    同正犯。被告基於幫助詐欺取財之犯意，將前開臺灣銀行提
    款卡及密碼交付真實姓名、年籍不詳成年之人。嗣該不詳之
    成年人及其所屬集團取得後，林依芳即因被詐欺陷於錯誤，
    而依指示操作櫃員機，因而轉帳合計29,987元至被告之上開
    帳戶內。準此，本案事證明確，被告犯行，洵堪認定。
二、犯罪事實二部份：
  (一)上揭犯罪事實二，業據被告坦承不諱，復經被害人江素蘭證
    述綦詳（見嘉市警一偵字第0980022005號警卷第1-3 頁、98
    年度偵字第4072號偵卷第16-17頁、98年度偵緝字第517號偵
    卷第23-24頁），並有機車租賃契約書1件及即時通內容列印
    資料在卷可佐（見警卷第10頁、98 年度偵緝字第517號偵卷
    第27頁）。本院於97年6 月27日核發97年度暫家護字第34號
    暫時保護令，嗣於同年8月29日核發97年度家護字第358號民
    事通常保護令，主文第二項明示被告不得對於江素蘭為騷擾
    、接觸、跟蹤、通信之聯絡行為，有效期間為一年，該裁定
    於同年9月5日合法寄存送達乙節，經本院依職權調閱上開卷
    宗核閱無誤，被告自承知悉暫時保護令之禁止內容等語，足
    證被告確已收悉上開通常保護令無訛。其次，被告當日實際
    還車時間為98年2月7日18時33分，有上開機車租賃契約影本
    為證，亦與江素蘭證稱被告與之接觸及說話之時間相符，參
    以江素蘭提出被告翌日下午1 時許所發之即時通內容：「我
    昨天對你說的話已經是最後作為朋友的忠告了」等語，顯證
    被告於98年2月7日確與江素蘭有所接觸及通信屬實，足認被
    告之自白與事實相符，應堪採信，本案事證明確，其犯行堪
    予認定。
  (二)另被告聲請調閱路口監視器部分，由於本案事證明確，即無
    調查之必要，附此敘明。
三、核被告犯罪事實一所為，係觸犯刑法第30條第1項、第339條
    第1 項幫助詐欺取財罪，被告所為係參與詐欺取財罪構成要
    件以外之行為，且在無證據證明被告係以正犯之犯意參與犯
    罪之情形下，應認其所為係幫助犯，爰依刑法第30條第2 項
    之規定，按正犯之刑減輕之。又被告犯罪事實二係犯家庭暴
    力防治法第61條第2 款之違反保護令罪。被告先後以接觸、
    即時通通信方式接觸聯絡而違反保護令行為時間密接，係基
    於單一之違反保護令之犯意之接續行為，核屬接續犯，應論
    以一罪，檢察官雖未就即時通聯絡部分起訴，然就犯罪事實
    一部起訴，效力自及於全部，本院自得併予審理。被告所犯
    上開二罪，犯意各別，行為互殊，應予分論併罰。爰審酌被
    告係大學肄業之智識程度、本案遭詐騙之被害人有1 位，合
    計被詐害金額29,987元，未與被害人達成和解，另酌以被告
    與江素蘭曾為男女朋友關係，前因違反保護令罪等案件，甫
    於98年5月27日經本院以98年度嘉簡字第682號刑事判決判處
    應執行有期徒刑肆月確定，被告仍無悔悟之情，竟仍再犯本
    件違反保護令罪，衡其違反行為之手段，對江素蘭所造成之
    危害，及犯後態度等一切情狀，各量處如主文所示之刑及分
    別諭知易科罰金之折算標準，併依刑法第51條第5 款之規定
    ，定其應執行刑及諭知易科罰金之折算標準。
據上論斷，應依刑事訴訟法第299條第1 項前段、刑法第339條第
1項、第30條第1項前段、第2項、第41條第1項前段，家庭暴力防
治法第61條第2款，刑法第11條前段、第41條第1項前段、第51條
第5款、第41條第1項前段，刑法施行法第1條之1第1項、第2項前
段，判決如主文。
本案經檢察官邱美英到庭執行職務。
中    華    民    國    99    年    11    月    25    日
                  刑事第五庭  審判長  法  官  蔡廷宜
                                      法  官  夫
                                      法  官  傅曉瑄
以上正本證明與原本無異。
如不服本判決應於收受判決後10日內向本院提出上訴書狀，並應
敘述具體理由；其未敘述上訴理由者，應於上訴期間屆滿後20日
內向本院補提理由書（均須按他造當事人之人數附繕本）「切勿
逕送上級法院」。告訴人或被害人如對於本判決不服者，應具備
理由請求檢察官上訴，其上訴期間之計算係以檢察官收受判決正
本之日期為準。
中    華    民    國    99    年    11    月    25    日
                                      書記官  陳意婷
附錄法條：
中華民國刑法第339條（普通詐欺罪）
意圖為自己或第三人不法之所有，以詐術使人將本人或第三人之
物交付者，處 5 年以下有期徒刑、拘役或科或併科 1 千元以下
罰金。
以前項方法得財產上不法之利益或使第三人得之者，亦同。
前二項之未遂犯罰之。
家庭暴力防治法第61條
違反法院依第 14 條第 1 項、第 16 條第 3 項所為之下列裁定
者，為本法所稱違反保護令罪，處 3 年以下有期徒刑、拘役或
科或併科新臺幣 10 萬元以下罰金：
一、禁止實施家庭暴力。
二、禁止騷擾、接觸、跟蹤、通話、通信或其他非必要之聯絡行
    為。
三、遷出住居所。
四、遠離住居所、工作場所、學校或其他特定場所。
五、完成加害人處遇計畫。

司法院資訊處製作；財團法人民間司法改革基金會備份。
